臺灣高等法院刑事判決　　　　　　　　96年度上易字第1802號
上　訴　人　臺灣臺北地方法院檢察署檢察官
被　　　告　甲○○
　　　　　　　　　　　號
　　　　　　　　　　（於臺灣桃園少年輔育院執行感化教育）
上列上訴人因被告詐欺案件，不服台灣台北地方法院九十六年度
易字第一二三五號，中華民國九十六年六月二十九日第一審判決
（起訴案號：台灣台北地方法院檢察署九十六年度偵字第八三○
七號），提起上訴，本院判決如下：
    主  文
原判決撤銷。
甲○○幫助意圖為自己不法之所有，以詐術使人將本人之物交付
，處拘役伍拾玖日，如易科罰金，以新臺幣壹仟元折算壹日；減
為拘役貳拾玖日，如易科罰金，以新臺幣壹仟元折算壹日。
    事  實
一、甲○○明知若將本人之金融機構帳戶存摺、金融卡及密碼交
    付他人使用，可能因此供不法詐騙集團份子用以詐使他人匯
    入款項匯後，再加以提領運用，而能預見可能因此幫助他人
    從事詐欺取財犯罪，因需錢花用，竟仍基於幫助他人詐欺取
    財之意，於民國九十五年七月二十一日，前往台北市大安區
    ○○○路三段二○八號六張犁郵局，領取其於八十九年五月
    六日，向六張犁郵局申請開立帳號：000000-0號帳
    戶之提款晶片卡並變換密碼後，當日即在台北市區，將前揭
    帳號之存摺、領取之提款晶片卡及密碼，以新台幣（下同）
    五千元之代價販售予某姓名、年籍均不詳之成年男子。該成
    年男子旋基於為自己不法所有之意圖，於九十五年七月二十
    四日下午一時三十分許，撥打電話予乙○○，佯稱其電話遭
    人盜打且未繳費致其帳戶遭凍結，要求乙○○將款項匯至所
    指定之帳戶，並在檢察官監督下才可提領錢，乙○○信以為
    真，因陷於錯誤，先後於當日下午三時前往台中市○○路台
    灣銀行西屯分行，將九十萬元匯至台北市北門郵局（台北市
    中正區○○○路○段一一四號）林熊威（所涉幫助詐欺犯行
    ，另案在原審法院審理時）申請開立之帳號：000000
    - 0號；於當日下午四時四分四十七秒前往台中市○○區○
    ○路郵局，將七十萬元匯至前揭甲○○申請開立之六張犁郵
    局帳戶；前揭款項於匯入指定帳戶後旋遭提領一空。嗣乙○
    ○驚覺有異，於九十五年七月二十五日上午七時三十分，至
    台中市警察局第六分局報案，始循線查出甲○○涉案。
二、案經乙○○訴由台北市政府警察局大同分局移請台灣台北地
    方法院檢察署檢察官偵查起訴。
    理  由
一、訊據被告甲○○對於其於九十五年七月二十一日，將其向六
    張犁郵局申請開立帳號：000000－0號帳戶之存摺、
    提款晶片卡及密碼，以五千元之代價，販售予某姓名、年籍
    均不詳之成年男子之事實，於原審及本院審理時坦承不諱；
    被害人乙○○因接到詐騙電話，而將九十萬元匯至台北市北
    門郵局林熊威帳戶，將七十萬元匯至六張犁郵局被告帳戶，
    前揭款項於匯入指定帳戶後旋遭提領一空之情，亦據被害人
    乙○○於九十五年七月二十五日警詢指述甚詳，並有中華郵
    政股份有限公司台北郵局九十五年十月二日北營字第○九五
    ○九○四一六六號函送之林熊威於台北北門郵局立第000
    000-0號存簿儲金帳戶之開戶資料及歷史交易明細資料
    、九十五年十月五日北營字第○九五○九○四二六三號函送
    之被告於台北六張犁郵局開立第000000－0號存簿儲
    金帳戶之開戶資料及歷史交易明細資料、台灣銀行匯出匯款
    回聯條、台中市警察局第六分局受理刑事案件報案三聯單、
    中華郵政股份有限公司金融卡申請書、郵政劃撥儲金帳戶申
    請使用電話語音服務申請書在卷可稽（九十五年度偵字第一
    八七九五號卷第四十一頁、第四十二頁、第四十四頁至第五
    十五頁、第七十一頁、第七十二頁）。按金融帳戶為個人理
    財之工具，申請開設金融帳戶並無任何特殊之限制，一般民
    眾皆可以存入最低開戶金額之方式自由申請開戶，並得同時
    在不同金融機構申請多數存款帳戶使用，此乃眾所週知之事
    實，如他人無正當理由不以自己名義申請開戶，反向不特定
    人蒐集、收購或租用他人之金融機構帳戶使用，衡情應可預
    見該蒐集、收購或租用帳戶之人目的顯可能在供不法詐騙集
    團成員用以詐使他人將款項匯入後再加以提領，以逃避警方
    之追捕，此為詐欺集團慣用之手法並常見諸於報端媒體，被
    告將其所有之銀行帳戶出售他人，依卷內事證，雖無證據證
    明被告知悉該詐欺集團成員如何犯罪，惟其既得預見其將帳
    戶出售予該來路不明之人，顯有可能遭詐欺集團用以詐騙他
    人匯入款項後提領之用，仍執意為之，嗣其帳戶果遭詐騙集
    團用以詐欺取財之用，顯然不違反其本意，被告自有幫助詐
    欺取財之故意甚明。從而本件事證明確，被告犯行洵堪認定
    。
二、按刑法上之幫助犯，係對於犯罪與正犯有共同之認識，而以
    幫助之意思，對於正犯資以助力，而未參與實施犯罪之行為
    者而言。是以如未參與實施犯罪構成要件之行為，而係出於
    幫助之意思提供助力，即屬幫助犯，而非共同正犯。本件被
    告基於幫助詐欺之故意，提供其本人之帳戶予該不詳姓名、
    年籍之成年人，使其得以利用詐騙他人匯入款項，核其所為
    ，係幫助犯刑法第三百三十九條第一項之詐欺取財罪，應依
    刑法第三十條第二項之規定減輕其刑。
三、原審論處被告罪刑本非無見，惟查，(一)幫助係從犯，係從屬
    於正犯而成立，刑法上既無「共同幫助」之情，當亦無「幫
    助共同」之可言，故幫助一人為幫助，幫助二人、三人仍為
    幫助，僅論以「被告幫助... 」即可，不應論以「被告幫助
    共同... 」（參見本院暨所屬法院七十年度法律座談會刑事
    類第十七號，本院歷年法律座談會彙編下冊第二十七頁）。
    原審判決於事實欄認本件實施詐欺行為之人，為一人，或有
    二人以上，於理由欄認實施本件詐欺之人，彼此間有犯意聯
    絡及行為分擔，為共同正犯，而於原審判決主諭知「甲○○
    幫助共同」，即有違誤。(二)中華民國九十六年罪犯減刑條例
    業於九十六年七月四日經總統公布，並於同年月十六日施行
    ，被告係於九十六年四月二十四日以前犯罪，符合罪犯減刑
    條例第二條第一項第三款之規定，應予以減刑，原審未及審
    酌，尚有未洽，檢察官據此提起上訴，指摘原判決不當，為
    有理由，原判決既有可議之處，自應由本院予以撤銷改判。
    爰審酌被告之素行，及其犯罪之動機、目的、手段、被害人
    因受詐騙匯入其帳戶之款項計七十萬元，所為助長詐欺集團
    之猖獗，影響社會交易安全，增加被害人追償及警察機關偵
    查犯罪之困難、犯後坦承犯行之態度等一切情狀，仍量處拘
    役五十九日，及諭知以一千元折算一日之易科罰金折算標準
    ，並依中華民國九十六年罪犯減刑條例之規定減為拘役二十
    九日（依刑法第七十二條規定，不滿一日之時間，不算），
    及諭知以一千元折算一日之易科罰金折算標準。
據上論斷，應依刑事訴訟法第三百六十九條第一項前段、第三百
六十四條、第二百九十九條第一項前段、刑法第三百三十九條第
一項、第三十條第二項、第四十一條第一項前段、刑法施行法第
一條之一、中華民國九十六年罪犯減刑條例第二條第一項第三款
、第七條，判決如主文。
本案經檢察官羅建勛到庭執行職務
中　　華　　民　　國　　96　　年　　10　　月　　4 　　日
 　　　　　 刑事第十三庭  審判長法　官　曾德水
                                法　官　李錦樑
                                法　官　林婷立
以上正本證明與原本無異。
不得上訴。
                                書記官  王增華
中　　華　　民　　國　　96　　年　　10　　月　　4 　　日
附錄論罪科刑法條
刑法第三百三十九條第一項
意圖為自己或第三人不法之所有，以詐術使人將本人或第三人之
物交付者，處五年以下有期徒刑、拘役或科、或併科一千元以下
罰金。
